最高法院刑事判決　　　　　　　　　　　　　　　九十三年度台上字第一五六０號
　　上　訴　人　丙○○
　　　　　　　　丁○○
　　共　　　同
　　選任辯護人　陳文雄律師
　　上　訴　人　甲○○
　　　　　　　　乙○○
　　右　一　人
　　選任辯護人　戴文進律師
右上訴人等因貪污案件，不服台灣高等法院中華民國九十二年十月二日第二審更審判
決（九十二年度上更(一)字第七七號，起訴案號：台灣桃園地方法院檢察署八十七年度
偵字第三六一二號），提起上訴，本院判決如左：
    主  文
原判決撤銷，發回台灣高等法院。
　　理　由
本件原判決認定上訴人丁○○、丙○○、甲○○、乙○○等四人均係財政部關稅局職
員，丁○○自民國八十四年二月一日起至八十五年十一月五日止，丙○○自八十二年
五月十六日起至八十四年九月二十四日止，甲○○自八十二年五月十三日起至八十六
年三月十六日止；乙○○自八十二年十月一日起至八十四年一月三十一日止及八十五
年三月二十五日起至八十六年五月十九日止，任職財政部台北關稅局駐桃園中正國際
機場，負責出入境旅客行李之檢查工作，均為依據法令從事公務之人員。其間適有李
秀琴為美彰、程立、群君、鑫祥、祥君等企業有限公司之實際負責人，從事進口碟片
式隨身聽（即通稱之ＣＤ隨身聽）之販售業務，每月營業額達新台幣（下同）一千萬
元，若依合法方式進口，需負擔大額進口稅賦，乃自八十二年底起，以支付來回機票
、食宿費用及每人每趟三千五百元之代價，僱用以劉玲玎、徐瑞忠、徐董淑芳、林秀
美、陳冠銘為帶隊人員，薛淑琳、葉昌浦、方鐘賢、陳麒中、劉信慶、蘇陳美金、蘇
陳素珍為隨行人員，每人每次攜帶ＣＤ隨身聽約七十部，均事先安排於丁○○、丙○
○、甲○○、乙○○等人輪值時段，分別自香港、日本、琉球由中正國際機場入境，
待返回桃園中正國際機場時，由帶隊人員先行告知在高雄之李秀琴，由李秀琴與輪值
之丁○○、丙○○、甲○○、乙○○等人聯繫，確定現場無海關機動隊等人員在場督
導時，由指定之檢查檯通關。丁○○、丙○○、甲○○、乙○○等人明知劉玲玎等人
攜有超量之ＣＤ隨身聽，應據實填載中華民國入境旅客申報單，依海關緝私條例及出
入境旅客行李檢查工作之規定，命至稅檯繳稅；竟分別基於對於主管事務，直接圖利
李秀琴不法利益之概括犯意，自八十二年底起至八十六年三月間止，連續利用其等主
管入境旅客行李檢查職務之機會，在劉玲玎等人所填載之入境旅客申報單上，為不實
之認章予以放行，而使李秀琴獲得免繳關稅之利益，足生損害於公文書管理及財政部
關稅局核課關稅之正確性。其中劉玲玎入境經由丁○○、甲○○檢查者各六次，乙○
○檢查者九次；徐瑞忠入境經由丙○○檢查者一一六次，丁○○檢查者三次，甲○○
檢查者六次，乙○○檢查者九次；徐董淑芳入境經由丁○○檢查者六次，甲○○檢查
者二次，乙○○檢查者八次；林秀美入境經由丙○○檢查者七十六次，丁○○檢查者
六次，甲○○檢查者四次，乙○○檢查者七次；陳冠銘入境經由丙○○檢查者八十一
次，丁○○檢查者六次，乙○○檢查二次；薛淑琳入境經由丙○○檢查者三十五次，
丁○○檢查者六次，甲○○檢查者五次，乙○○檢查者六次；葉昌浦入境經由丁○○
檢查者一次，乙○○檢查者三次；方鐘賢入境經由丁○○檢查者一次，甲○○檢查者
二次，乙○○檢查者二次；陳麒中入境經由丁○○檢查者二次，乙○○檢查者一次；
劉信慶入境經由丙○○檢查者七十四次，丁○○檢查者十三次，甲○○檢查者二次，
乙○○檢查者五次；蘇陳美金入境經由丙○○檢查者四次，丁○○檢查者六次，甲○
○檢查者二次，乙○○檢查者九次；蘇陳素珍入境經由丙○○檢查者五十八次，丁○
○檢查者五次，甲○○檢查者五次，乙○○檢查者四次；總計丙○○共縱放四百四十
四人次，丁○○為六十一人次，甲○○為三十四人次，乙○○為六十五人次；依序圖
利李秀琴六百二十一萬六千元、八十五萬四千元、四十七萬六千元、九十一萬元，經
法務部調查局高雄市調查處先後於八十六年三月十日、同年七月二十三日在高雄市○
○街四號、迪化街十號、必信街五十一號等處，查扣李秀琴所有無進口來源證明之隨
身聽一百四十四台、無線電話機四台、收音機二十五台等私貨，因而撤銷第一審之科
刑判決，改判論處丙○○連續依據法令從事公務之人員，對於主管之事務，直接圖利
罪刑。丁○○、甲○○、乙○○連續依據法令從事公務之人員，對於主管之事務，明
知違背法令，直接圖其他私人不法利益，因而獲得利益各罪刑，固非無見。
惟查(一)科刑之判決書，須將認定之犯罪事實詳記於事實欄，然後於理由內逐一說明其
憑以認定之證據，使事實與理由兩相一致，方為合法，倘事實認定與理由說明，不相
一致，或事實、理由各欄之記載，前後齟齬，按諸刑事訴訟法第三百七十九條第十四
款後段規定，均屬判決理由矛盾之當然違背法令。原判決說明李秀琴以僱用他人以每
次攜帶ＣＤ隨身聽約七十部，串通上訴人等人利用其等主管入境旅客行李檢查職務之
機會，在劉玲玎等人之入境旅客申報單上，為不實之認章，予以放行，而使李秀琴獲
得免繳關稅之利益，其中丙○○共縱放四百四十四人次，丁○○、甲○○、乙○○各
縱放六十一人次、三十四人次、六十五人次；依序圖利李秀琴六百二十一萬六千元、
八十五萬四千元、四十七萬六千元、九十一萬元等情；但就上訴人等人為每人次之放
行，使李秀琴獲得若干免繳關稅之利益，並未詳加記載、明白認定，致各圖利之總金
額無由認定與核算，自有未洽。又原判決認定丁○○自八十四年二月一日起至八十五
年十一月五日止，丙○○自八十二年五月十六日起至八十四年九月二十四日止，甲○
○自八十二年五月十三日起至八十六年三月十六日止；乙○○自八十二年十月一日起
至八十四年一月三十一日止及八十五年三月二十五日起至八十六年五月十九日擔任出
入境旅客之行李檢查工作，竟自八十二年底起至八十六年三月間止，連續利用其等行
李檢查之機會，予以放行，而使李秀琴獲得免繳關稅之利益等語（見原判決第二頁末
行起、第四頁第五行起），但丁○○係自八十四年二月一日起始擔任上開職務，竟能
自八十二年底起圖利李秀琴，其事實認定前後齟齬，亦與理由參、一所載丙○○自八
十二年五月十六日起至八十四年九月二十四日止有圖利之犯行相互矛盾。則上訴人等
圖利李秀琴之起訖期間為何，事實尚有未明，原判決未加調查釐清，遽行判決，自有
可議。(二)科刑判決所認定之事實，與所採之證據不相適合，即屬證據上理由矛盾，其
判決當然違背法令。原判決理由四依據李秀琴所證稱：扣案一台ＣＤ隨身聽成本只有
二千多元，以二千元來算，稅率大概百分之十至十三左右，稅金只有三百元等語（原
審更(一)卷第六四頁），而認定ＣＤ隨身聽一台之稅金，以成本二千元，稅率百分之十
計算即二百元等語（原判決第二０頁）；但依財政部高雄關稅局八十六年四月二十四
日（八六)高普動字第０九五二號函所載：來自日本SONY D-147R CD COMPACT PLAYER
七十一組，其完稅價格為一二九、二二０元，KENWOOD DPC-341 PORTABLE CD PLAYER
一組之完稅價格為二０四五元，來自泰國同廠牌編號 DPC-141之同一貨品，其完稅價
格相同，來自馬來西亞之SONY D-247 CD COMPACT PLAYER三組之完稅價格為九六八一
元，同廠牌編號D-465之同一貨品其完稅價格為二四０八元，編號D-365之同廠牌貨品
則為二一七二元，稅率均為百分之十五（見法務部調查局高雄市調查處卷第八十四頁
），其認定事實與卷證資料不符，自有證據上理由矛盾之違誤。(三)刑事訴訟法第一百
六十五條之一第二項明定：錄音、錄影、電磁紀錄或其他相類之證物可為證據者，審
判長應以適當之設備，顯示聲音、影像、符號或資料，使當事人、代理人、辯護人或
輔佐人辨認或告以要旨。原審未踐行上開調查證據程序，自有應於審判期日調查之證
據未予調查之違法。且原判決係以卷附之監聽譯文資料為論罪之基礎，但其中附件壹
(三)、貳(三)、肆(二)之譯文似為談論借錢、上台北接車或談論電腦當機等情形，上開證據
資料與本件犯罪似無直接之關聯，原判決採為犯罪之依據，自有未洽。(四)有罪判決書
，對於被告有利之證據不採納者，應說明其理由，為刑事訴訟法第三百十條第二款所
明定，否則即有判決理由不備之違法。國泰航空公司台灣分公司所示八十七年二月起
，旅客自高雄至香港折返中正機場之票價為一０六三０元，旅行社售價為八一一五元
至八一六五元（見第一審卷第一一五頁），但依原判決認定帶貨人員若包括食宿費
以三千元計及三千五百元之酬勞，則每人每趟共支付一萬四千五百元之譜；而依原判
決所認定李秀琴僱用他人每攜帶一台ＣＤ隨身聽入境可節省關稅二百元，每次以攜帶
七十部計，李秀琴節省之稅額為一萬四千元，顯入不敷出，則丁○○、丙○○之選任
辯護人於原審辯稱：李秀琴若以上開僱用人員攜帶ＣＤ隨身聽約七十部入關，應無串
通上訴人等闖關之動機；且依查扣之ＣＤ隨身聽二十部，其總體積已超過一般航空公
司旅客隨身攜帶行李之大小，只能託運，無法以攜帶之方式闖關等語（見原審上更(一)
卷第一二五頁、上訴卷第四０頁）。上開有利之辯解，何以不足以採信，原判決未
加說明，徒以李秀琴每次僱用六人入境，每人攜帶七十台ＣＤ隨身聽入境，每台可節
省稅金二百元，共可免繳稅金八萬四千元，並以推測之詞，認每賣一台獲利三千元之
保守方式計算，當次貨品全部出售之獲利可達一百二十六萬元，則區區九萬九千元交
通食宿酬勞，自非無所值等語，自有理由不備之違法。(五)李秀琴於審理中陳稱其於調
查中係在調查人員之脅迫、利誘：以其如供出與海關人員串通，即不清查其帳目，否
則繼續查證之結果，會使其下獄，而同意其取去置於桌上之帳冊等語，並提出照片為
證（見原審上訴卷第三一五頁、上更(一)卷卷第二一０頁、上更(一)卷第二四頁起）
，上開事證，攸關李秀琴於法務部調查局高雄市調查處調查中證言之證據能力之認定
，原判決未加釐清，遽以李秀琴之證言為論罪之依據，自非妥適。上訴人等上訴意旨
指摘原判決不當，尚非全無理由，應認仍有撤銷發回更審之原因。
據上論結，應依刑事訴訟法第三百九十七條、第四百零一條，判決如主文。
中　　　華　　　民　　　國　　九十三　　年　　　三　　　月　　二十五　　日
                              最高法院刑事第七庭
                                  審判長法官  莊　登　照
                                        法官  洪　明　輝
                                        法官  黃　一　鑫
                                        法官  魏　新　和
                                        法官  林　秀　夫
      右正本證明與原本無異
                                              書  記  官
中　　　華　　　民　　　國　　九十三　　年　　　三　　　月　　 三十 　　日
                                                                        Ａ
